臺灣高雄地方法院交通事件裁定　　　　　　　　　　九十一年度交聲字第四七三號
　　原處分機關　高雄市交通事件裁決所
　　異　議　人　甲○○
右列受處分人因違反道路交通管理處罰條例案件，對於高雄市交通事件裁決所中華民
國九十一年七月三十一日所為之處分（原處分案號：高市交裁字第裁三二－Ｂ000
00000號）聲明異議，本院裁定如左：
    主  文
原處分撤銷。
甲○○不罰。
    理  由
一、按法院受理交通事件，準用刑事訴訟法之規定，道路交通管理處罰條例第八十九
    條前段定有明文。是最高法院七十六年台上字第四九八六號判例「認定犯罪事實
    所憑之證據，雖不以直接證據為限，間接證據亦包括在內。然而無論直接證據或
    間接證據，其得為訴訟上之證明者，須於通常一般之人均不致有所懷疑，而得確
    信其為真實之程度者，始得據為有罪之認定。倘其證明尚未達到此一程度，而有
    合理之懷疑存在，而無從使事實審法院得有罪之確信時，即應由法院為諭知被告
    無罪之判決。」所揭示刑事訴訟法上法院認定事實之最重要原則。於法院審理行
    為人違反道路交通管理處罰條例案件時，當有其適用。易言之，法院於審理行為
    人違反道路交通管理處罰條例案件，當踐行完畢調查證據程序後，為事實之認定
    時，如就原處分機關所認定之行為人違規事實仍有合理之訴訟上懷疑，而無法確
    信行為人確有該當於道路交通管理處罰條例各該處罰條文之構成要件事實時，此
    際即應依訴訟上之待證事實「倘有懷疑，則從被告之利益作解釋」之證據法則，
    作對受處分人有利之認定。
二、本件原處分機關認受處分人即異議人所有車號ＸＩＭ—四九一號重型機車，於民
    國九十一年七月五日上午八時二十八分許，行經高雄市○○○路與中山路有燈光
    號誌管制之交叉路口闖越紅燈，為高雄市政府警察局交通警察大隊警員彭金堂發
    覺並攔車檢查，惟該車不服稽查取締，未停車受檢逕行駛離現場，經警記下該車
    車號、車種、顏色，查詢電腦資料無訛，以受處分人所有之車輛有違反道路交通
    管理處罰條例第五十三條、第六十條第一項規定行為，而依據車籍登記車主名義
    逕行掣單舉發。嗣受處分人收受舉發通知單後，受處分人具狀申訴，原處分機關
    函請舉發單位調查結果，仍認受處分人有違規行為，原處分機關乃依道路交通管
    理處罰條例第五十三條（贅引第一項）、第六十條第一項，合計裁處新臺幣四千
    八百元罰鍰。
三、訊據受處分人即汽車所有人甲○○堅決否認其於前揭時、地駕駛車號ＸＩＭ—四
    九一號重型機車違規之事實，辯稱：伊平常均居住於在台南市，且上開車輛為其
    弟陳敏夫所使用，惟舉發之時間，陳敏夫正因參加軍事聯招考試，於當日上午八
    時許，已將上開車輛停放於高雄中學內，並未出借他人使用，不可能行駛於上開
    違規時、地等語。經查，證人即異議人鄰居趙清典於本院調查時證稱：系爭車子
    是由甲○○之弟陳敏夫在使用，平常甲○○並沒有回高雄，於舉發時間即九十一
    年七月五日，伊並沒有看到甲○○等語（見本院九十一年十一月十二日訊問筆錄
    ），並有異議人提出之台南志光補習班上課證及課表各一紙在卷可佐，足見異議
    人辯稱：上開自小客車係由其弟陳敏夫使用，伊於舉發時間並未在高雄等情，應
    非無據。證人陳敏夫於本院調查時亦證稱：伊於舉發當日騎乘系爭機車至高雄中
    學參加考試，並沒有經過中山三路與大業路口等語（見本院九十一年九月三日訊
    問筆錄），並有證人陳敏夫之九十一年度軍校聯招准考證一紙在卷可稽，是異議
    人辯稱：陳敏夫因參加軍事聯招考試，於舉發當日上午八時許，不可能行駛於上
    開違規時、地等語，堪以採信。復徵之舉發員警彭金堂於本院調查時證稱：伊無
    法指認陳敏夫或甲○○是否為當天騎乘違規機車之騎士，身材不像陳敏夫，亦不
    確定是否為甲○○等情（見本院九十一年九月三日訊問筆錄），是舉發警員僅係
    核對車牌與電腦查詢資料認定受處分人有違規行為，本無法確定駕駛人為誰，更
    無採證照片以資辨認右揭車輛由受處分人所駕駛，則以目前時有耳聞偽造車牌之
    情形，本件遭舉發違規行駛車輛所懸掛「ＸＩＭ—四九一號」號車牌，非無遭人
    偽造冒用之可能，如前所述，受處分人即異議人前開所辯尚非無可採，是異議人
    有無上揭通知單所載之違規行為，即難斷定。
四、綜上所述，本件舉發警員之證詞無法使本院獲得受處分人確有舉發通知單所載之
    違規行為之確信。該輛遭舉發違規之機車所懸掛車牌，非無遭人偽造冒用或舉發
    員警誤記之可能。本件舉發單位及原處分機關未予詳查即遽以舉發及裁罰，證據
    尚有未足。本件異議為有理由，自應由本院將原處分撤銷，改諭知受處分人不罰
    ，以資適法。
據上論斷，應依道路交通案件處理辦法第二十條前段，裁定如主文。
中     華     民     國      九十一      年      十二     月     九     日
                          臺灣高雄地方法院交通法庭
                                    法  官    邱泰錄
右正本證明與原本無異。
如不服本裁定，應於裁定送達後五日內，向本院提出抗告狀。
                                    書記官    林慧君
中    華    民    國      九十一      年      十二      月      九      日
